---
title: "meteoLite"
output: rmarkdown::html_vignette
vignette: >
  %\VignetteIndexEntry{introduccion}
  %\VignetteEngine{knitr::rmarkdown}
  %\VignetteEncoding{UTF-8}
---

```{r, include = FALSE}
knitr::opts_chunk$set(
  collapse = TRUE,
  comment = "#>"
)
```

```{r setup}
library(meteoLite)
```

#  Introducci贸n

El paquete **meteoLite** permite descargar, procesar y visualizar datos meteorol贸gicos de distintas estaciones de forma sencilla y reproducible.

Incluye tres funciones principales:

- `descarga_data()` - descarga y lee los datos desde un repositorio p煤blico.
- `tabla_resume_temperatura()` - calcula medidas resumen de temperatura.
- `visualtm()` - genera gr谩fico de temperatura mensual por estaci贸n.

## --  Descargar datos

Podemos descargar datos meteorol贸gicos reales desde Github con la funci贸n `descarga_data()`.


```{r, eval = FALSE}
# Descargamos los datos de la estaci贸n NH0472
datos <- descarga_data("NH0472", "datosmeteo/NH0472.csv")
```

## --  Resumir la temperatura

Una vez cargados los datos, podemos obtener un resumen estad铆stico (por estaci贸n) utilizando `tabla_resume_temperatura()`.

```{r, eval = FALSE}
# Ver un resumen de la estaci贸n "NH0472"
resumen <- tabla_resume_temperatura(datos)
resumen
```

Esto devuelve una tabla con la **temperatura promedio**, **mediana**, **m铆nima**, y **m谩xima** a **150cm de altura**.

## --  Visualizar los resultados

Para observar la evoluci贸n de la temperatura a lo largo del a帽o, usamos `visualtm()`.

```{r, eval = FALSE}
# Ver un resumen de la estaci贸n "NH0472"
visualtm(datos, titulo = "Temperatura mensual promedio - NH0472")
```

Este gr谩fico muestra la temperatura promedio mensual para la estaci贸n seleccionada, con un color distinto por estaci贸n (si hay m谩s de una).

# **Ejemplo Combinado**:

```{r, include = FALSE}
# Cargar CSV para knitr y R CMD check
archivo <- system.file("extdata", "NH0098.csv", package = "meteoLite")

# Si el archivo no existe (a煤n no instalaste el paquete), usar ruta local
if (file.exists(archivo)) {
  datos <- read.csv(archivo)
} else {
  datos <- read.csv("../datosmeteo/NH0098.csv")  # ruta local durante desarrollo
}
```


### Calcular resumen

```{r}
resumen <- tabla_resume_temperatura(datos)
resumen
```

### Graficar

```{r = echo}
visualtm(datos, titulo = "Evoluci贸n mensual de temperatura - NH0098")
```

# Conclusi贸n

**meteoLite** simplifica el manejo de datos meteorol贸gicos al proporcionar herramientas integradas para:

**1.** Descargar datos autom谩ticamente. 

**2.** Resumir informaci贸n clave. 

**3.** Visualizar tendencias mensuales de temperatura. 

Este flujo de trabajo permite explorar, comparar y analizar datos de distintas estaciones de forma r谩pida y reproducible. 

